【裁判字號】    95,交簡上,42
【裁判日期】    951114
【裁判案由】    公共危險
【裁判全文】
臺灣彰化地方法院刑事判決            95年度交簡上字第42號
上  訴  人  臺灣彰化地方法院檢察署檢察官
被      告  甲○○
上列上訴人因被告公共危險案件，不服本院九十五年度彰交簡字
第四００號中華民國九十五年八月二十八日第一審簡易判決（原
聲請簡易判決處刑案號：九十五年度速偵字第五五一號），本院
管轄第二審合議庭判決如下︰
    主  文
原判決撤銷。
甲○○服用酒類，不能安全駕駛動力交通工具而駕駛，處有期徒
刑貳月，如易科罰金，以新台幣壹仟元折算壹日。
    事  實
一、甲○○明知服用酒類或其他相類之物過量，不能安全駕駛動
    力交通工具者，不得駕駛動力交通工具，竟於民國九十五年
    八月八日晚上八、九時許，在彰化縣和美鎮○○路友人住處
    與友人飲用米酒後，已有醉意，不能安全駕駛動力交通工具
    ，而甲○○本應注意汽車駕駛人飲用酒類後，其吐氣所含酒
    精濃度超過每公升０．二五毫克以上者，不得駕車，竟隨即
    自友人住處騎乘車牌號碼ＴＴＹ─一六六號輕型機車，欲回
    到彰化縣和美鎮○○路○段四八三號住處。嗣於同日晚上九
    時二十五分許，行經彰化縣和美鎮○○路○段四七六號前，
    因甲○○已有醉意，其注意力及操控力減低，而於行至該處
    操控該車發生不穩之情形，致所騎乘之機車車頭不慎撞擊同
    向在前行走之行人何林金秀，致何林金秀因此受有左側橈骨
    閉鎖性骨折等傷害（因甲○○已與何林金秀和解，何林金秀
    未據提出告訴）。嗣經警到場發現甲○○有語無倫次、含糊
    不清、多話、站立不穩等酒醉駕車跡象，顯然無法安全駕駛
    等情事，遂當場測得其呼氣中酒精濃度值高達每公升一．一
    Ｏ毫克（起訴書誤載為一．一三毫克）。
二、案經彰化縣警察局和美分局報請台灣彰化地方法院檢察署檢
    察官偵查起訴。
    理  由
一、按道路交通安全規則第一百十四條第二款規定，汽車駕駛人
    飲酒後吐氣所含酒精成份（即濃度）超過每公升零點二五毫
    克以上者，不得駕車，即是基於酒精對人體中樞神經系統有
    麻醉作用，為維護安全駕駛，而為之禁止規定。又按刑法第
    一百八十五條之三所稱服用酒類或其他相類之物，不能安全
    駕駛動力交通工具之公共危險條款，則屬抽象危險犯之規定
    ，此種抽象危險犯係伴隨飲酒過量駕車之行為而當然成立。
    換言之，只需客觀上有此種行為出現，危險即視為存在，是
    否果真肇事，並不影響公共危險罪責之成立，然如確實因之
    駕車肇事，其刑責之明顯性，自更不待言。又參考德國、美
    國之認定標準，對於酒精濃度呼氣已達每公升零點五五毫克
    或血液濃度達百分之零點一一以上，肇事率為一般正常人之
    十倍，認為已達「不能安全駕駛」之標準；至於上揭數值以
    下之行為，如輔以其他客觀事實得作為「不能安全駕駛」之
    判斷，亦認為應依刑法第一百八十五條之三之規定移送，法
    務部八十八年五月十八日法八八檢字第００一六六九號函亦
    採斯旨。
二、上揭犯罪事實，業據被告甲○○坦承不諱，核與被害人乙○
    ○○之家屬何清煌指述甚詳，並有道路交通事故調查報告表
    （一）（二）、道路交通事故現場圖、彰化縣警察局道路交
    通事故當事人酒精測定紀錄表、刑法第一百八十五條之三案
    件測試觀察紀錄表、道周醫院診斷證明書各一份、現場相片
    五幀等在卷可稽。而被告騎乘機車自應注意車前狀況，參以
    當時天候晴、路面乾燥、無缺陷、無障礙物、視距良好，並
    無不能注意之情事，此有道路交通事故調查報告表一份在卷
    可稽，被告顯無不能注意之情事，貿然酒後駕車，且於行經
    彰化縣和美鎮○○路○段四七六號前，復因其已有醉意，注
    意力及操控力減低，而於行至該處操控該車發生不穩之情形
    ，致所騎乘之機車車頭不慎撞擊同向在前行走之行人何林金
    秀，致何林金秀因此受有左側橈骨閉鎖性骨折等傷害，且被
    告於為警攔檢、測試或訊問過程有有語無倫次、含糊不清、
    多話、站立不穩之情事，此有刑法第一百八十五條之三案件
    測試觀察紀錄表一紙在卷可稽，又被告經警方進行呼氣酒精
    濃度檢驗，其呼氣酒精濃度復已達每公升一‧一０毫克，此
    有彰化縣警察局道路交通事故當事人酒精測定紀錄表一紙附
    卷可稽，綜上以觀，足認被告安全駕駛之能力，已深受酒精
    之影響，是以被告服用酒類不能安全駕駛動力交通工具而駕
    駛之犯行，事證已臻明確，洵堪認定，應予依法論科。
三、本件被告於飲酒後吐氣酒精濃度高達每公升一‧一０毫克，
    不能安全駕駛交通工具之際，仍執意騎乘機車，核其所為，
    係犯刑法第一百八十五條之三服用酒類不能安全駕駛動力交
    通工具而駕駛罪。次按檢察官審酌案件情節，認為宜以簡易
    判決處刑之案件，被告於偵查中自白者，得向檢察官表示願
    受科刑之範圍或願意接受緩刑之宣告，檢察官同意者，應記
    明筆錄，並即以被告之表示為基礎，向法院求刑或為緩刑宣
    告之請求，法院應於檢察官求刑或緩刑宣告請求之範圍內為
    判決，但有下列情形之一者，不在此限：……（四）檢察官
    之請求顯有不當或顯失公平者，此刑事訴訟法第四百五十一
    條之一第一項、第四項定有明文。而檢察官為求刑，依據前
    揭法條文義並貫徹認罪協商制度之精神，法院若認檢察官之
    請求顯有不當或顯失公平，除非改用通常程序審判，否則量
    刑即應受拘束；且於檢察官求刑範圍內為判決。查本案被告
    於偵查中自白，並向檢察官表示願受有期徒刑二月之宣告，
    經記明筆錄，檢察官即以被告表示為基礎，向法院求刑，此
    有偵訊筆錄及聲請簡易判決處刑書各一份在卷可稽。然原判
    決之處刑，既未依檢察官之聲請為有期徒刑二月之宣告，且
    未改依通常程序審判，仍逕依簡易程序論罪科刑，其訴訟程
    序自有違誤，上訴人據為上訴請求撤銷改判，非無理由，自
    應將原審判決撤銷改判。爰審酌被告之呼吸吐氣酒精濃度測
    試值高達每公升一‧一０毫克，高於每公升０‧五五毫克甚
    多，顯見被告無顧法律規定及忽略其他用路權人之生命、身
    體健康安全，更忽視其如肇事後不僅本身須受刑事追訴處罰
    ，並可能造成一個或數個家庭之破碎，徒增國家、社會資源
    之浪費，惡性非輕，而酒精成分對人之意識能力具有不良影
    響，超量飲酒後會導致對週遭事務之辨識及反應能力較平常
    狀況薄弱，被告服用酒類達注意力、反應力、平衡感、操控
    力、穩定性、駕駛能力均降低、顯然不能安全駕駛之程度，
    仍駕駛動力交通工具自用小客車，對一般往來之人車均生高
    度危險性等情，認檢察官聲請依聲請簡易判決協商結果，處
    有期徒刑二月，並無顯有不當或顯失公平，爰依協商結果量
    處如主文所示之刑，並諭知易科罰金之折算標準，以示懲儆
    。
據上論斷，應依刑事訴訟法第四百五十五條之一第一項、第三項
、第四百五十一條之一第四項、第三百六十九條第一項前段、第
三百六十四條、第二百九十九條第一項前段，刑法第一百八十五
條之三、第四十一條第一項前段，刑法施行法第一條之一，判決
如主文。
本案經檢察官鮑慧忠到庭執行職務。
中    華    民    國    95    年    11    月    14    日
                        台灣彰化地方法院刑事第二庭
                            審判長法  官  石馨文
                                  法  官  黃齡玉
                                  法  官  尚安雅
以上正本證明與原本無異。
本件不得上訴。
中    華    民    國    95    年    11    月    15    日
                                  書記官  洪年慶
中華民國刑法第185條之3
（重大違背義務致交通危險罪）
服用毒品、麻醉藥品、酒類或其他相類之物，不能安全駕駛動力
交通工具而駕駛者，處1年以下有期徒刑、拘役或3萬元以下罰金
。


司法院資訊處製作；財團法人民間司法改革基金會備份。
